臺灣新竹地方法院刑事判決　　　　　　　　　　　　　　九十一年度訴緝字第三號
　　公　訴　人　臺灣新竹地方法院檢察署檢察官
　　被　　　告　甲○○
右列被告因妨害兵役案件，經檢察官提起公訴（九十年度偵字第三四五九號），本院
判決如左：
    主      文
甲○○無罪。
    理      由
一、公訴意旨略以：被告甲○○係役齡男子，其原於民國八十八年十一月一日入伍，
    於八十九年三月十四日因逃亡通緝停役，於同年四月二十五日緩刑出所，應於九
    十年一月五日上午八時至宜蘭礁溪陸軍明德班部隊報到集合接受徵集補服兵役，
    然甲○○意圖避免常備兵之徵集，並於八十九年十一月十二日送達其住所，由其
    父吳台生代為簽收，然甲○○意圖避免常備兵之徵集，無故逾入營期限五日未報
    到，致其未能接受徵兵處理，因認被告涉犯妨害兵役治罪條例第四條第五款之罪
    嫌。
二、按被告未受許可退庭者，得不待其陳述逕行判決，刑事訴訟法第三百零五條後段
    定有明文，被告甲○○於本院九十一年三月十二日審判期日到庭後，未受審判長
    許可退庭，依上開規定，爰不待其陳述逕行判決，合先敘明。
三、再按犯罪事實應依證據認定之，無證據不得推定其犯罪事實；不能證明被告犯罪
    者，應諭知無罪之判決，刑事訴訟法第一百五十四條、第三百零一條第一項分別
    定有明文。又所謂認定犯罪事實之證據，係指足以認定被告確有犯罪行為之積極
    證據而言，如未發現相當證據，或證據不足以證明，自不能以推測或擬制之方法
    ，以為裁判基礎（最高法院四十年台上字第八六號判例參照）。次按妨害兵役治
    罪條例第四條第五款之罪之構成要件，為「意圖避免預備軍官、預備士官或常備
    兵、補充兵現役之徵集」，是除行為人主觀上須具避免徵集之意圖外，尚須所避
    免徵集者係「預備軍官、預備士官或常備兵、補充兵現役之徵集」。
四、公訴人認被告甲○○涉犯前揭妨害兵役罪嫌，無非係以臨時召集令、受領回執、
    回役人員名冊、新竹市警察局埔頂派出所戶口查察通報單、證人即被告之父吳台
    生於警訊之證述等，為其論據。訊據被告甲○○則辯稱：伊不住在家裡已一年多
    ，都沒有和家裡聯絡，也不知道新竹團管區司令有發臨時召集令給伊等語。
五、經查：
  （一）按常備兵現役在營期間經通緝者，為停役；又在現役期間因故停役者，為後
        備軍人，應受後備管理，兵役法第二十條第一項第三款及第二十七條第一款
        分別定有明文。查被告甲○○於八十八年十一月一日入伍，八十九年三月十
        四日因逃亡發布通緝停役，有台北師管區司令部新竹團管區司令部九十年七
        月六日菩維字第三四０三號函在卷可查，是依上開說明，被告之身分已屬後
        備軍人，再觀本案應送達被告者為「臨時召集令」，並非「現役徵集」，且
        該召集令之內容亦明文：「左列後備軍人持本令遵照以下規定前往報到：：
        」，有該臨時召集令附卷可查，依上開說明，公訴人所指被告之上開犯罪行
        為與卷證資料並不相符，自與妨害兵役治罪條例第四條第五款之罪之構成要
        件有間。
  （二）證人吳台生於警訊中證稱：被告之召集令是伊代收的，但無法通知及聯絡被
        告等語（見偵查卷第二頁背面），與被告辯稱之情節相符，且觀之新竹市警
        察局埔頂派出所戶口查察通報單之說明欄內亦填註：「經查右當事人遷出未
        報，其戶長亦稱該子去向不明」等文字，亦有該通報單附卷可稽，是被告所
        辯沒有和家裡聯絡，不知道有臨時召集令等語，應可採信，則被告既不知有
        召集令之事，尚難因被告未依限報到即認被告有何避免常備兵現役之徵集之
        意圖。此外，復查無其他積極證據足資證明被告有何妨害兵役治罪條例第四
        條第五款之犯行，揆諸前揭說明，自屬不能證明被告犯罪，應為無罪判決之
        諭知。至被告為後備軍人居住處所遷移，無故不依規定申報，致使臨時召集
        令無法送達，是否另構成他罪，應由檢察官另行偵查，附此敘明。
據上論斷，應依刑事訴訟法第三百零一條第一項前段、第三百零五條後段，判決如主
文。
本案經檢察官吳金棟到庭執行職務
中      華      民      國    九十一    年      三      月    二十七    日
                              臺灣新竹地方法院刑事第一庭
                                審判長法  官   賴  淑  敏
                                      法  官   彭  淑  苑
                                      法  官   楊  麗  文
右正本證明與原本無異。
如不服本判決，應於判決送達後十日內向本院提出上訴狀( 應附繕本 )，上訴於
臺灣高等法院。
                               書記官   陳  秀  子
中      華      民      國    九十一    年      三      月    二十七    日
